【裁判字號】    92,家抗,106
【裁判日期】    921030
【裁判案由】    拋棄繼承
【裁判全文】
臺灣高等法院臺中分院民事裁定  九十二年度家抗字第一○六號
    抗  告  人  甲○○
    抗  告  人  丁○○
    抗  告  人  丙○○
    抗  告  人  乙○○
右抗告人因拋棄繼承事件，對於中華民國九十二年八月二十七日臺灣臺中地方法院九
十二年度繼字第九九一號所為裁定，提起抗告，本院裁定如左：
      主      文
原裁定廢棄。
抗告人於原法院之拋棄繼承准予備查。
抗告程序費用由抗告人負擔。
    理      由
一、抗告意旨略以：被繼承人葉芳松於民國（下同）九十二年六月九日死亡，雖抗告
    人聲請拋棄繼承日為九十二年八月二十二日，然因被繼承人死亡當時並無法知其
    是否為本人，且被繼承人係引火燒炭身亡，警方與家人到現場時，已無法辨識身
    分，等待ＤＮＡ報告及開刑事庭時已是九十二年八月二十日，是以本件聲請拋棄
    繼承並未超過法定之期限等語。
二、按繼承人得拋棄其繼承權。前項拋棄，應於知悉其得繼承之時起二個月內以書面
    向法院為之。並以書面通知因其拋棄而應為繼承之人。但不能通知者，不在此限
    。民法第一千一百七十四條第一項、第二項定有明文。而所謂「知悉其得繼承之
    時」，當係指確實知悉被繼承人死亡，而繼承開始而言，倘繼承人尚無法確知其
    被繼承人是否已死亡，當非前開條文所指「知悉其得繼承之時」。本件被繼承人
    葉芳松係於九十二年六月九日引火燒炭身亡，雖葉芳松之妻甲○○於發現屍體後
    ，依屍體所在之車輛車牌號碼、死者之牙齒及死者曾提及要自殺等情，而確認死
    者為其夫葉芳松，有警訊筆錄可稽，抗告人丁○○亦於檢察官九十二年六月十日
    訊問時，依牙齒看確定係其父親，然抗告人丙○○於同日檢察官訊問時，則表示
    不能確定死者係其父親，有該日訊問筆錄可稽，且依台灣台中地方法院檢察署驗
    斷書所載「死者全身嚴重燒灼，體表呈黑色碳化，嚴重燒灼捲曲狀，頭骨嚴重燒
    灼碳化，顏面碳化無法辨認，胸腹部嚴重燒灼腹部臟器外露亦呈碳化，四肢均呈
    嚴重碳化，四肢末端碳化呈破碎與肢體分離，雙上肢呈彎曲狀，泌尿生殖器燒灼
    碳化」，並有相片十幀附於台灣台中地方法院檢察署九十二年度相字第七九二號
    卷可稽，是依當時屍體之狀況，實無法確定死者係抗告人之被繼承人葉芳松，雖
    由車牌號碼及葉芳松所留之遺書可認死者可能為葉芳松，然該車係在大甲溪畔被
    發現，而非在抗告人家中，是以車內之人亦非全無可能是葉芳松以外之人，是以
    相驗檢察官表示需待ＤＮＡ鑑定出來，確認死者身份後再核發死亡證明書，其時
    抗告人亦表示對等待ＤＮＡ鑑定確認一事沒有意見（見九十二年六月十六日訊問
    筆錄），是以本案於ＤＮＡ鑑驗結果前，檢察官尚無法簽發相驗屍體證明書，抗
    告人亦無從全然確定死者為其被繼承人，更無從為其被繼承人為死亡之戶籍登記
    ，而依向法院聲請拋棄繼承之程序，戶籍謄本上之死亡記載或死亡證明書乃必備
    之要件，是以本件於檢察官開具相驗屍體證明書前，抗告人實無法確定其被繼承
    人葉芳松已死亡，亦無從進行拋棄繼承之程序，是以本件抗告人於九十二年七月
    十六日ＤＮＡ驗斷書函覆，九十二年八月二十日檢察官通知訊問後始知ＤＮＡ驗
    斷結果，而能確知被繼承人葉芳松已於九十二年六月九日死亡，檢察官於九十二
    年八月六日開具相驗屍體證明書後，抗告人隨即於九十二年八月二十二日檢具戶
    籍謄本、繼承系統表、印鑑證明、遺產繼承權拋棄書及通知次順位繼承人拋棄繼
    承之存證信函二份，向原法院聲請拋棄繼承，應認未逾二個月之拋棄繼承期限，
    原法院僅以戶籍謄本上所載被繼承人之死亡時間，即認抗告人於其時即知悉得繼
    承，而駁回抗告人之聲請，尚有未洽，抗告人提起本件抗告，為有理由，自應由
    本院廢棄原裁定，准許抗告人本件拋棄繼承均准予備查。
據上論結，本件抗告為有理由，依非訟事件法第八條第一項前段、第二十八條，民事
訴訟法第四百九十五條之一、第四百五十條，裁定如主文。
中      華      民      國    九十二    年      十      月     三十     日
~B1家事法庭審判長法  官  童有德
~B2              法  官  黃永泉
~B3              法  官  蔡秉宸
右為正本係照原本作成。
本件得依民事訴訟法第四百八十六條第  項再抗告。如提起再抗告者應於裁定送達後
十日內向本院提出抗告理由狀（須按照他造人數附具繕本）並繳納抗告裁判費新台幣
壹仟元，同時委任律師或具有律師資格之關係人為代理人。（條文附註於後）
~B                書記官  蕭玉真
中      華      民      國    九十二    年     十一     月      四      日
附註：
民事訴訟法第四百八十六條
  抗告，除別有規定外，由直接上級法院裁定。
  抗告法院之裁定，以抗告不合法而駁回者，不得再為抗告；但得向原法院提出異議
  。
  前項異議，準用第四百八十四條第二項及第三項之規定。
  除前二項之情形外，對於抗告法院之裁定再為抗告，僅得以其適用法規顯有錯誤為
  理由，並經原法院之許可者為限。
  前項許可，以原裁定所涉及之法律見解具有原則上之重要性者為限。
  第四百三十六條之三第三項、第四項及第四百三十六條之六之規定，於第四項之抗
  告準用之。
民事訴訟法第四百九十五條之一第二項                                                                        Ｙ
  第四百三十六條之二第一項之逕向最高法院抗告、第四百八十六條第四項之再為抗
  告，準用第三編第二章之規定。
民事訴訟法第四百六十六條之一                                                                       Ｙ
  對於第二審判決上訴，上訴人應委任律師為訴訟代理人。但上訴人或其法定代理人
  具有律師資格者，不在此限。
  上訴人之配偶、三親等內之血親、二親等內之姻親，或上訴人為法人、中央或地方
  機關時，其所屬專任人員具有律師資格並經法院認為適當者，亦得為第三審訴訟代
  理人。
  第一項但書及第二項情形，應於提起上訴或委任時釋明之。
  上訴人未依第一項、第二項規定委任訴訟代理人，或雖依第二項委任，法院認為不
  適當者，第二審法院應定期先命補正。逾期未補正亦未依第四百六十六條之二為聲
  請者，第二審法院應以上訴不合法裁定駁回之。
                                                                        Ｈ


司法院資訊處製作；財團法人民間司法改革基金會備份。
